【裁判字號】    98,家訴,47
【裁判日期】    980402
【裁判案由】    確認親子關係不存在
【裁判全文】
臺灣臺中地方法院民事判決              98年度家訴字第47號
原      告  甲○○○
被      告  乙○○
上列當事人間請求確認親子關係不存在事件，經本院於中華民國
98年3月19日言詞辯論終結，判決如下：
    主      文
確認原告與被告間之親子關係不存在。
訴訟費用由被告負擔。
    事實及理由
壹、原告起訴主張：被告係原告之夫高明前（已歿）於婚姻關係
    期間，與其他女子所生。僅為免遭他人異樣眼光，而由原告
    向戶政事務所辦理戶籍登記，然被告實非原告所生，為除去
    此不實之親子關係，爰提起本件訴訟請求確認等語。並聲明
    ：如主文所示。
貳、被告方面：認諾原告之請求，並對原告主張之前開事實均不
    爭執。
參、得心證之理由：
一、現行民事訴訟法中親子關係事件之規定，雖未定有確認親子
    關係訴訟之類型，但親子關係存否，不僅涉及相關當事人身
    份關係之確定，同時對於例如親權、扶養、法定代理甚至繼
    承等法律關係之成立或存在與否，皆產生重要之關連，是以
    親子關係存在與否之確定，所牽涉者並非僅係單純之法律事
    實，同時本類訴訟之標的即為身份上法律關係存否之確認，
    向來學說及實務上之見解亦皆承認親子間身份關係可以作為
    確認訴訟之標的，並將此種訴訟解為人事訴訟之一種，其程
    序，應準用關於親子關係程序之規定（陳棋炎、黃宗樂、郭
    振恭共著「民法親屬新論」第280頁、三民書局股份有限公
    司發行、94年5月修訂5版1刷）。而民法第1063條第1項規定
    妻在婚姻關係存續中受胎而生之子女，推定為夫之婚生子女
    ，係以該子女係由妻分娩為前提，如該子女非妻所生，自不
    受婚生子女之推定，故同法條第2項、第3項乃規定，受婚生
    推定之子女，如夫妻之一方能證明妻非自夫受胎者，得於知
    悉該子女非為婚生子女時起2年內提起否認之訴，即係以否
    認之訴，否認該由妻所生之子女為夫之婚生子女，倘妻並無
    分娩之事實，僅於戶籍資料上登載為該夫妻之婚生子女，則
    權利義務受影響之第三人提起確認該親子關係存在或不存在
    之訴，應屬一般確認之訴，並非民法第1063條第2項所定之
    否認子女之訴（最高法院90年度台上字第1975號、91年度台
    上字第1873 號判決意旨參照），且有提起確認身分之訴之
    必要者，均可隨時提起，不受否認子女之訴所定除斥期間之
    限制（參前揭書280頁），惟因本訴之性質仍屬人事訴訟程
    序，民事訴訟法第594條關於認諾及訴訟上自認或不爭執事
    實之效力等規定，均不適用，但法院仍得以此自認或不爭執
    之情形，作為其依自由心證判斷事實真偽之資料（最高法院
    29年上字第56 號、32年上字第2316號判例參照）。
二、原告主張被告係原告之夫高明前於婚姻關係期間，與其他女
    子所生，原告與其無血緣關係，但戶籍登記為其之婚生子等
    事實，業據原告提出戶籍謄本、中國醫藥大學附設醫院出具
    之親子鑑定結果表各1件為證。而觀諸前揭親子鑑定結果表
    略以：「根據D8S1179,D21S11,CSF1PO,D13S317,D2S1338,D1
    9S433,D18S51,D5S818等DNA標記之分析結果，可以排除甲○
    ○○（即原告）與乙○○（即被告）的親子關係」等語。本
    院參酌現代生物科學發達，醫學技術進步，以DNA基因圖譜
    定序檢驗方法鑑定子女之血統來源之精確度已達99.8%以上
    ；另被告就本件訴訟為認諾及不爭執原告主張之事實，雖不
    生訴訟上效力，但其供陳，仍足資佐證原告所主張事實之真
    實性。執此，原告之主張，應堪信為真實。
三、民事訴訟法第247條所謂即受確認判決之法律上利益，係指
    因法律關係之存否不明確，致原告在私法上之地位有受侵害
    之危險，而此項危險得以對於被告之確認判決除去之者而言
    ，故確認法律關係成立或不成立之訴，苟具備前開要件，即
    得謂有即受確認判決之法律上利益（最高法院42年度臺上字
    第1031號判例參照）。兩造間既不具血緣關係，但戶籍登記
    為其之婚生子，是前開戶籍登記顯與事實不符，且因前揭不
    實戶籍登記之故，兩造間因親子關係所生之扶養、繼承等私
    法上權利義務存否即不明確，此等法律關係有無即有不安之
    狀態，並得以確認判決除去；又因虛偽之出生登記，為更正
    戶籍上之記載，依戶籍法第22、25條、戶籍法施行細則第13
    條第1項及內政部頒布之戶籍更正登記要點第4點之規定，向
    戶政事務所申請更正登記時，須憑法院判決書、裁定書、認
    證書及檢察署處分書等始得辦理。是以，原告應有即受確認
    判決之法律上利益，而得起訴請求確認，且因本件訴訟之性
    質為一般確認之訴，自不受否認子女之訴所定除斥期間之限
    制。從而原告提起本訴，請求確認其與被告間之親子關係不
    存在，為由理由，應予准許。
肆、訴訟費用負擔之依據：民事訴訟第78條、第85條第1項前段
    。
中    華    民    國    98    年    4     月    2     日
                  家事法庭           法  官  劉長宜
以上正本係照原本作成。
如對本判決上訴，須於判決送達後20日之不變期間內，向本院提
出上訴狀（須附繕本）。
中    華    民    國    98    年    4     月    2     日
                                     書記官  董美惠


司法院資訊處製作；財團法人民間司法改革基金會備份。
